臺灣桃園地方法院民事裁定
110年度消債更字第351號
聲  請  人  
即  債務人  王惠民
代  理  人  朱陳筠律師(法扶律師)
上列當事人因消費者債務清理條例聲請更生事件，本院裁定如下
：
    主  文
債務人王惠民自民國一一一年一月二十七日下午四時起開始更生
程序。並命司法事務官進行本件更生程序。
    理  由
一、本件聲請意旨略以：聲請人目前擔任臨時清潔工，每月薪資
    約新臺幣（下同）2 萬6000元，名下除已解約之南山人壽保
    險單1份外，別無任何財產。無擔保或無優先權之債務總額3
    0萬5708元，雖曾於民國110 年4月間向本院聲請消費者債務
    清理之調解，然因最大債權銀行兆豐國際商業銀行股份有限
    公司（下稱兆豐銀行）所提之還款方案無力負擔，以致調解
    不成立，又聲請人無擔保或無優先權之債務總額未逾1200萬
    元，且未經法院裁定開始清算程序或宣告破產，爰聲請裁定
    准予更生等語。
二、按債務人不能清償債務或有不能清償之虞者，得依消費者債
    務清理條例所定更生或清算程序，清理其債務；債務人無擔
    保或無優先權之債務總額未逾1200萬元者，於法院裁定開始
    清算程序或宣告破產前，得向法院聲請更生；法院開始更生
    程序之裁定，應載明其年、月、日、時，並即時發生效力，
    消費者債務清理條例（下稱消債條例）第3 條、第42條第1
    項及第45條第1 項分別定有明文。又按債務人對於金融機構
    負債務者，在聲請更生或清算前，應向最大債權金融機構請
    求協商債務清償方案，或向其住、居所地之法院或鄉、鎮、
    市、區調解委員會聲請債務清理之調解；協商或調解成立者
    ，債務人不得聲請更生或清算。但因不可歸責於己之事由，
    致履行有困難者，不在此限；消債條例施行前，債務人依金
    融主管機關協調成立之中華民國銀行公會會員，辦理消費金
    融案件無擔保債務協商機制與金融機構成立之協商，準用前
    2項之規定，此見同條例第151 條第1 項、第7 項、第8 項
    、第9 項規定甚明。
三、經查：
（一）關於前置協商之要件：聲請人前向本院聲請消費者債務清
      理之調解，因最大債權銀行兆豐銀行所提之更生方案，債
      務人無力負擔，以至調解不成立等情，有調解不成立證明
      書1 份附卷可按（見司消債調卷83頁），並經本院調取11
      0 年度司消債調字第189 號卷宗核閱屬實，則聲請人聲請
      更生即合乎協商前置之程序要件。
（二）關於聲請人之債務總額：聲請人於其所提債權人清冊中記
      載，債權總金額為30萬5708元，惟經本院司法事務官函請
      全體債權人陳報債權結果，據最大債權銀行兆豐銀行陳報
      聲請人負欠金融機構對外無擔保債權總額合計13萬5587元
      （包含兆豐銀行、凱基銀行）（見司消債調卷第81頁）；
      另有非金融機構之良京實業股份有限公司陳報債權17萬85
      73元、桃園市政府交通事件裁決處陳報債權3萬2826元、
      第一金融資管理股份有限公司陳報債權24萬4263元（見司
      消債調卷第43頁、第49頁、第63頁），依此聲請人負欠無
      擔保之債務總額為59萬1249元（計算式：13 萬5587＋17萬
      8573元＋3萬2826元＋24萬4263元元）。除最大債權銀行兆
      豐銀行提出分12期，年息百分之8之還款方案外（見司消
      債調卷第79頁），其餘債權人均未提供具體還款方案，是
      本院即以兆豐銀行提出之方案，作為本件之每月還款金額
      之計算基礎。若以兆豐銀行所提出之12 期還款方案計算
      ，且暫不計算利息之情況下，債務人每期還款金額為4萬9
      271元（計算式：59萬1249元÷12期＝4萬9271元，元以下四
      捨五入）。
（三）關於聲請人之財產及收入：聲請人名下除已解約南山人壽
      保險單1份外，別無任何財產乙節，有全國財產稅總歸戶
      財產查詢清單可憑（見司消債調卷第20頁）。雖據聲請人
      提出之107年、108年度綜合所得稅各類所得資料清單所示
      （見司消債調卷第21、22頁），其於各該年度全年所得總
      和均為0 元，惟聲請人陳報：現擔任清潔臨時工，每月薪
      資約為2 萬6000元等語，並提出收入切結書等件為證（見
      本院卷第37頁），衡以聲請人經法律扶助基金會律師代理
      ，應已明瞭陳述不實將遭受之不利益，故本院暫以2 萬60
      00元列計其每月收入。
（四）關於聲請人每月必要支出：
      聲請人個人必要支出：依聲請人最新陳報內容僅陳明每月
      必要支出金額為1 萬8337元，而未明列各項支出之數額、
      原因及種類，亦未就上開支出提出相關單據。然本院審酌
      此金額未逾行政院衛生福利部所公告110 年桃園市每人每
      月最低生活費用每人每月為1 萬5281元之1.2 倍即1萬833
      7元之範圍（參酌消債條例第64條之2 第1 項之規定），
      是以1 萬8337元為聲請人個人每月必要之支出，尚屬合理
      。　 　　　
（五）結算：聲請人名下除已解約南山人壽保險單取得1萬9658
      元之解約金外（詳司消債調卷98頁），別無任何財產。以
      上開收入扣除必要支出後，每月餘額僅7663元（計算式：
      2 萬6000元－1萬8337元），顯無法負擔前開12 期，每月4
       萬9270元清償之還款方案。是本院審酌聲請人之收入財
      產、勞力及生活費用支出等狀況，堪認其客觀上對於前開
      債務確有不能清償債務之虞情事，而有藉助更生制度調整
      其與債權人間之權利義務關係而重建其經濟生活之必要。
      四、綜上所述，聲請人係消費者，已達不能清償債務之程
      度，經消費者債務清理調解不成立，而查無消債條例第6 
      條第3 項、第8 條或第46條各款所定應駁回更生聲請之事
      由，則本件聲請，應屬有據，爰裁定准許，並依同條例第
      16條第1 項規定，命司法事務官進行更生程序如主文所示
      。
五、本院裁定准許開始更生程序，俾使聲請人得以重建經濟生活
    ，惟本裁定不生免責效力，須聲請人於更生程序中與債權人
    協定更生方案，並持續履行，始能依消債條例第73條免責，
    附此敘明。
中　　華　　民　　國　　111 　年　　1 　　月　　27　　日
　                民事第三庭  法　官　吳為平
以上正本係照原本作成。
本裁定不得抗告。
本裁定業於111年1月27日下午4時公告。
中　　華　　民　　國　　111 　年　　1 　　月　　27　　日
                              書記官  蘇玉玫
附記：
本件業已裁定開始更生程序，債權人不論有無執行名義，非依更
生程序，不得行使其權利；債務人亦不得對除有優先權債權人以
外之債權人再為任何清償行為。